臺灣高雄地方法院民事判決　　　　　　　　　　　　九十一年度重訴字第五八九號
　　原　　　告　富邦商業銀行股份有限公司
　　法定代理人　乙○○
　　訴訟代理人　戊○○
　　　　　　　　楊義德
　　法定代理人　己○○
　　被　　　告　丁○
　　　　　　　　庚○○
　　　　　　　　丙○○
　　　　　　　　甲○○
右當事人間請求清償借款事件，本院判決如左：
    主      文
被告應連帶給付原告新台幣貳仟柒佰肆拾肆萬肆仟玖佰伍拾肆元，及如附表所示之利
息、違約金。
訴訟費用由被告連帶負擔。
本判決於原告以新台幣玖佰拾伍萬元或同額之中央政府建設公債八十六年度甲類第四
期債票供擔保後，得假執行。
    事      實
甲、原告方面：
一、聲明：求為判決如主文第一項所示，並願供擔保，請准宣告假執行。
二、陳述：
（一）被告金桂樺貿易股份有限公司（下稱金桂樺公司）於民國八十六年十一月十八
      日邀同被告丁○、庚○○、丙○○及甲○○為連帶保證人，對於金桂樺公司積
      欠原告，包括過去未清償、現在及將來所負之借款、票款、透支及墊款等一切
      債務，以新台幣（下同）一億元為限額，負連帶清償責任，並由丁○等人簽立
      最高限額連帶保證書（下稱系爭保證書）。
（二）又金桂樺公司前於八十五年一月十一日、三月九日及三月二十二日陸續向原告
      借款二千萬元、一百四十二萬二千元及一千四百三十六萬四千元共三筆款項，
      合計為三千五百七十八萬六千元，約定清償日期依序為八十六年一月十一日、
      八十五年九月五日及八十五年九月十八日，並分別寫立借據三紙。利息約定自
      借款日起按週年利率百分之九．五或九．六計算，按月計付，如遇利率調整，
      並同意按照原告基本放款利率加碼週年利率一．四五或一．五五機動調整，且
      未按期清償本利者，全部債務視同到期。逾期清償者，其逾期在六個月以內者
      ，另按上開利率百分之十，逾期超過六個月者，按上開利率百分之二十加計違
      約金。嗣上開借款屆清償期後，金桂樺公司未依約清償，遂另由金桂樺公司邀
      同丁○及庚○○等人與原告簽訂增補契約共計八份，同意將借款清償期限延長
      如附表所示到期日，其中丁○及庚○○並於增補借據上簽名連帶保證。
（三）詎金桂樺公司自附表所示利息起算日起，未按期清償本息，依上開約定，已喪
      失期限利益，自應負清償責任。又丁○、庚○○、丙○○及甲○○均係借款連
      帶保證人，亦應負連帶清償責任。而按金桂樺公司尚欠如附表所示本金、利息
      及違約金迄未清償，屢向被告催討，均未獲置理。爰本於消費借貸及連帶保證
      法律關係，提起本件訴訟。
三、證據：提出保證書一件、借據三件、增補契約八件為證。
乙、被告方面：
壹、金桂樺公司、丁○及庚○○部分：
    未於言詞辯論期日到場，亦未提出書狀作何聲明或陳述。
貳、丙○○及甲○○部分：
    未於最後言詞辯論期日到場，惟據其於前言詞辯論期日所為之聲明、陳述如後：
一、聲明：原告之訴駁回。
二、陳述：
（一）丙○○部分：系爭保證書上「丙○○」印文及簽名，均係伊所有，對於金桂樺
      公司向原告借得如上述款項，暨現尚欠如附表所示本金、利息及違約金，沒有
      意見。惟伊非金桂樺公司的董、監事，亦未在該公司上班。
（二）甲○○部分：伊原在金桂樺公司任職，與該公司董事長丁○是男女朋友，且生
      有一名小孩。系爭保證書上「甲○○」的印文及簽名，均是伊所有。惟當初是
      丁○逼她出面做人頭的，連印章也是丁○幫她刻好後，直接蓋在系爭保證書上
      的，至於簽名部分則是丁○要她簽署的。本件對保時，伊確實亦在場簽名。
丙、本院依職權命丙○○及甲○○於言詞辯論時，各書寫名字五次，以供勘驗。
    理　　　由
一、本件被告經合法通知，均未於最後言詞辯論期日到場，核無民事訴訟法第三百八
    十六條所列各款情形，爰依原告之聲請，由其一造辯論而為判決，合先敘明。
二、原告主張：金桂樺邀同丁○、庚○○、丙○○及甲○○為連帶保證人。嗣金桂樺
    公司陸續於前揭日期，向原告借款合計三千五百七十八萬六千元，經增補契約後
    ，約定清償日期如附表所示。利息約定自借款日起按週年利率百分之九．五或九
    ．六計算，採機動利率調整，如未按期清償本利者，全部債務視同到期。逾期清
    償者，有違約金之約定。詎金桂樺公司自附表所示利息起算日起，未按期清償本
    息，尚欠如附表所示本金、利息及違約金迄未清償，爰本於消費借貸及連帶保證
    法律關係，提起本件訴訟等情。丙○○則以：伊非金桂樺公司的董、監事，亦未
    在該公司上班等語置辯；甲○○則以：當初是丁○逼她出面做人頭的，連印章也
    是丁○幫她刻好後，直接蓋在系爭保證書上的，至於簽名部分則是丁○要她簽的
    等語置辯。
三、本件原告主張金桂樺邀同丁○、庚○○、丙○○及甲○○為連帶保證人，而金桂
    樺公司先後於八十五年一月十一日、三月九日及三月二十二日向原告借款合計為
    三千五百七十八萬六千元，清償日期經增補契約延長如附表所示。利息並約定自
    借款日起按週年利率百分之九．五或九．六計算，按月計付本息，且採機動利率
    調整。逾期清償者，並有違約金之約定。嗣金桂樺公司自附表所示利息起算日起
    ，未按期清償本息，全部債務視同到期，尚欠如附表所示本金、利息及違約金迄
    未清償等情，固為丙○○及甲○○到庭所是認，惟二人則分別以上揭情詞置辯。
    經查，丙○○既不否認擔任金桂樺公司之連帶保證人，並同意就金桂樺公司積欠
    原告過去、現在及未來之債務，負連帶清償之責。則余某於擔任連保證人之時，
    縱非金桂樺公司之職員或董、監事，亦不影響連帶清償責任之成立，是其依保證
    契約約定，自應負連帶清償責任，故丙○○所辯云云，委無可採；而按甲○○於
    本院審理中，到庭亦自承：系爭保證書上簽名及印文，均屬其所有，並於保證書
    對保時，亦在場簽名等情，顯見王女於簽署系爭保證書時，對於原告而言，係出
    於自由意志所為，且知悉保證書內容及相關責任，則依保證契約約定，自應負連
    帶清償責任甚明。雖其辯稱：伊係遭丁○所逼，才出面當人頭的云云。惟為原告
    所否認，則甲○○所辯，是否屬實，已非無疑！況甲○○所辯，縱使為真實，亦
    僅為其個人與丁○之間是否存在脅迫事由，暨是否可於脅迫事由終止時，依法主
    張撤銷保證契約之問題。從而，在甲○○依法撤銷保證行為前，自不得執以對抗
    原告，灼然甚明。是甲○○所辯云云，同不可採。又原告前揭所述借貸金額、利
    息及違約金之約定，暨金桂樺公司迄未清償如附表所示本金、利息及違約金等事
    實，復核與其提出連帶保證書、借據等資料相符，堪認原告主張事實為實在。此
    外，金桂樺公司、丁○及庚○○經合法通知，既未到庭陳述，亦未提出書狀作何
    聲明或陳述以供本院審酌，益堪認原告主張事實為實在。
四、按消費借貸契約，借用人應於約定期限內，返還與借用物種類、品質、數量相同
    之物。遲延之債務，以支付金錢為標的者，債權人得請求依法定利率計算之遲延
    利息，但約定利率較高者，仍從其約定利率。當事人得約定債務人不履行債務時
    ，應支付違約金，民法第四百七十八條前段、第二百三十三條第一項、第二百五
    十條第一項分別定有明文。又保證債務所謂之連帶，係指保證人與主債務人負同
    一債務，而對於債權人各負擔全部給付責任，此參酌民法第二百七十二條第一項
    連帶債務規定之文義甚明。
五、從而原告依消費借貸及連帶保證法律關係，請求被告連帶給付二千七百四十四萬
    四千九百五十四元，及如附表所示利息及違約金，為有理由，應予准許。
六、原告陳明願供擔保，請准宣告假執行，核無不合，爰酌定相當擔保金額，併准許
    之。
七、據上論結：本件原告之訴為有理由，依民事訴訟法第三百八十五條第一項前段、
    第八十五條第二項、第三百九十條第二項，判決如主文。
中　　華　　民　　國　　　九十一　　年　　　十一　　月　　　二十二　　　日
                              臺灣高雄地方法院民事第一庭
~B法　　　官　李昭彥
右為正本係照原本作成。
如對本判決上訴，須於判決送達後廿日內向本院提出上訴狀。
中　　華　　民　　國　　　九十一　　年　　　十一　　月　　　二十二　　　日
~B法院書記官　鄭翠蘭
~F0
~T32
┌────────────────────────────────────────────────────────┐
│附表　　                                                                                                        │
│　　　　　　　　　　　　　　　　　　　　　　　　　　　                                                          │
│                                                                                                                │
├──┬────────┬─────────┬─────────┬────────────────────────┤
│    │　　未償本金    │              　　│                　│　　 違　約　金　計　算　期　間　及　利　率　　 │
│編號│ （新台幣／元） │　　　　　　　　　│　　　　　　　　　├────────────┬───────────┤
│    ├──┬─────┤　借款日及到期日　│　 利息計算期間 　│　　逾期六個月以內按　　│　　逾期超過六個月按　│
│    │利率│金　　　額│　　　　　　　　　│　　　　　　　　　│　　原利率百分之十　　　│　　原利率百分之廿　　│
├──┼──┼─────┼─────────┼─────────┼────────────┼───────────┤
│    │９. │一千五百五│八十五年一月十一日│自九十年十月五日　│自九十年十一月六日起至　│自九十一年五月六日起　│
│ １ │５０│十八萬元  │至九十四年一日十一│起至清償日止　　　│九十一年五月五日止　    │至清償日止　　　　　  │
│    │％　│　　　　　│日止　　　　　　　│　　　　　　　　　│　　　　　　　　　　　　│　　　　　　　　　　  │
│    │　　│　　　　　│　　　　　　　　　│　　　　　　　　　│　　　　　　　　　　　　│　　　　　　　　　　  │
├──┼──┼─────┼─────────┼─────────┼────────────┼───────────┤
│    │９. │六十二萬零│八十五年三月九日至│自九十年十月五日起│自九十年十一月六日起至　│自九十一年五月六日起　│
│ ２ │６０│九百五十四│九十四年一月五日止│至清償日止　　　  │九十一年五月五日止　    │至清償日止　　　　　  │
│    │％　│元　　　　│　　　　　　　　　│　　　　　　　　　│　　　　　　　　　　　　│　　　　　　　　　　  │
│    │　　│　　　　　│　　　　　　　　　│　　　　　　　　　│　　　　　　　　　　　　│　　　　　　　　　　  │
├──┼──┼─────┼─────────┼─────────┼────────────┼───────────┤
│    │９. │一千一百二│八十五年三月二日至│自九十年十月五日起│自九十年十一月六日起至　│自九十一年五月六日起　│
│３  │６０│十四萬四千│九十四年一月十八日│至清償日止　　　  │九十一年五月五日止　    │至清償日止　　　　　  │
│    │％　│元　　　　│止　　　　　　　　│　　　　　　　　　│　　　　　　　　　　　　│　　　　　　　　　　  │
│    │　　│　　　　　│　　　　　　　　　│　　　　　　　　　│　　　　　　　　　　　　│　　　　　　　　　　  │
└──┴──┴─────┴─────────┴─────────┴────────────┴───────────┘
